【裁判字號】    98,訴,327
【裁判日期】    980527
【裁判案由】    違反毒品危害防制條例
【裁判全文】
臺灣嘉義地方法院刑事判決               98年度訴字第327號
公  訴  人  臺灣嘉義地方法院檢察署檢察官
被      告  甲○○
                    （另案臺灣嘉義看守所羈押中）
上列被告因毒品危害防制條例等案件，經檢察官提起公訴（98年
度毒偵字第31號、第352號），本院合議庭裁定由受命法官獨任
行簡式審判程序，判決如下：
    主  文
甲○○施用第一級毒品，累犯，處有期徒刑玖月；扣案之海洛因
拾包（海洛因驗餘淨重合計壹點玖貳公克），均沒收銷燬之；上
開毒品外包裝袋拾個，均沒收。又施用第一級毒品，累犯，處有
期徒刑捌月；扣案之海洛因貳拾柒包（海洛因驗餘淨重合計柒點
伍柒公克），均沒收銷燬之，上開毒品外包裝袋貳拾柒個、注射
針筒伍支、藥鏟壹支、糖壹包、夾鏈袋壹包（共計壹佰個）及食
鹽水注射液壹瓶，均沒收。應執行有期徒刑壹年參月，扣案之海
洛因參拾柒包（海洛因驗餘淨重合計各為壹點玖貳公克、柒點伍
柒公克），均沒收銷燬之，上開毒品外包裝袋參拾柒個、注射針
筒伍支、藥鏟壹支、糖壹包、夾鏈袋壹包（共計壹佰個）及食鹽
水注射液壹瓶，均沒收。
    犯 罪 事 實
一、甲○○前因施用毒品案件，經本院以88年度毒聲字第199號
    裁定送觀察勒戒後，認無繼續施用毒品傾向，於民國88年2
    月12日釋放，並經臺灣嘉義地方法院檢察署檢察官於同日以
    88年度偵字第1265號為不起訴處分確定。又前因麻醉藥品管
    理條例、偽造貨幣案件，分別經本院、臺灣高等法院臺南分
    院，以86年度易字第240號、87年度上訴字第1312號，各判
    處有期徒刑6月、3年2月確定，2罪並經裁定應執行有期徒刑
    3年6月確定；因槍砲彈藥刀械管制條例等案件，經臺灣高等
    法院臺南分院以89年度上更一字第294號判處應執行有期徒
    刑1年2月，並經最高法院駁回上訴確定；因於89年間施用毒
    品之毒品危害防制條例案件，經本院以89年度簡字第658號
    判處有期徒刑5月確定；因槍砲彈藥刀械管制條例案件，經
    本院以90年度訴字第75號判處有期徒刑5月確定，並與上揭
    有期徒刑5月，經裁定應執行有期徒刑9月確定，上開數罪接
    續執行，於92年11月28日假釋，於假釋期間，再因毒品危害
    防制條例等案件，分別經本院以94年度易字第301號、94年
    度嘉交簡字第625號，各判處有期徒刑6月、6月確定，2罪並
    經減刑裁定為應執行有期徒刑5月15日確定，而與上揭撤銷
    假釋之殘刑接續執行，於96年9月20日執行完畢。猶不知悔
    改，於觀察勒戒執行完畢釋放後，再基於施用第1級毒品、
    第2級毒品之犯意：
  (一)於97年12月24日8時許，在嘉義縣番路鄉○○○○路某處，
    以將海洛因及甲基安非他命加水溶解後，再用針筒注射身體
    之方式，同時施用海洛因及甲基安非他命1次。嗣於同日13
    時50分許，在嘉義市○區○○街與新民路707巷口，因行跡
    可疑為警盤查，在未有偵查犯罪職權之公務員發覺前，當場
    供承施用海洛因，並提出其所有供施用毒品所用之海洛因10
    包扣案，對於未發覺之施用第1級毒品犯罪自首而接受裁判
    ，並於同日16時經警採尿送驗，確呈嗎啡及甲基安非他命陽
    性反應。
  (二)於98年1月23日10時許，在雲林縣古坑鄉華山村94之1號璟福
    園民宿，以將海洛因加水溶解後，再用針筒注射身體之方式
    ，施用海洛因1次。嗣於同日12時55分許，在上址為警持搜
    索票搜索查獲，扣得其所有供犯罪所用及供犯罪預備所用之
    海洛因27包、注射針筒5支、藥鏟1支、糖1包、夾鏈袋1包（
    共計100個）及食鹽水注射液1瓶，並於同日15時許，經警徵
    得其同意採尿送驗，呈嗎啡陽性反應。
二、案經嘉義市政府警察局第一分局及臺中縣警察局霧峰分局報
    請臺灣嘉義地方法院檢察署偵查起訴，經本院合議庭裁定由
    受命法官獨任行簡式審判程序。
    理  由
一、訊據被告甲○○對於上揭犯行，於本院準備程序及審理時均
    坦承不諱（見本院卷第45、60-61頁），並有同意書、搜索
    票各1份、搜索扣押筆錄2份在卷可考（見警卷第1卷第6-9頁
    、第2卷第36-39頁），且被告於97年12月24日16時許，經警
    採尿送驗，呈嗎啡及甲基安非他命陽性反應；於98年1月23
    日15時許，經警採尿送驗，呈嗎啡陽性反應，有臺灣檢驗科
    技股份有限公司濫用藥物尿液檢驗報告、中山醫藥大學附設
    醫院檢驗科藥物檢測中心尿液檢驗報告、代號與真實姓名對
    照表、真實姓名代號表各1份附卷可稽（見警卷第1卷第14頁
    、第2卷第42-43頁、98年度偵字第31號卷第17頁），又扣案
    疑似海洛因之白粉10包、27包，經送鑑定結果確含有海洛因
    成分，海洛因驗餘淨重合計各為1.92公克、7.57公克，此有
    法務部調查局濫用藥物實驗室98年2月17日調科壹字第09823
    004930號、98年5月12日調科壹字第09823015000號鑑定書各
    1份在卷足憑（見98年度偵字第31號卷第15頁、本院卷第54
    頁），另有海洛因37包、注射針筒5支、藥鏟1支、糖1包、
    夾鏈袋1包（共計100個）及食鹽水注射液1瓶扣案可資佐證
    （扣於本院98年度訴字第452號案件），足認被告之自白與
    事實相符。
二、按毒品危害防制條例於92年7月9日修正公布，自93年1月9日
    施行，其中第20條、第23條將施用毒品之刑事處遇程序，區
    分為「初犯」及「5年內再犯」、「5年後再犯」。依其立法
    理由之說明：「初犯」，經觀察、勒戒或強制戒治後，應為
    不起訴處分或不付審理之裁定；經觀察、勒戒或強制戒治執
    行完畢釋放後，「5年內再犯」者，因其再犯率甚高，原實
    施之觀察、勒戒及強制戒治既已無法收其實效，爰依法追訴
    或裁定交付審理。至於經觀察、勒戒或強制戒治執行完畢釋
    放後，「5年後再犯」者，前所實施之觀察、勒戒或強制戒
    治已足以遮斷其施用毒品之毒癮，為期自新及協助其斷除毒
    癮，仍適用「初犯」規定，先經觀察、勒戒或強制戒治之程
    序。從而依修正後之規定，僅限於「初犯」及「5年後再犯
    」二種情形，始應先經觀察、勒戒或強制戒治程序。倘被告
    於5年內已再犯，經依法追訴處罰，縱其第3次（或第3次以
    上）再度施用毒品之時間，在初犯經觀察、勒戒或強制戒治
    執行完畢釋放5年以後，已不合於「5年後再犯」之規定，且
    因已於「5年內再犯」，顯見其再犯率甚高，原實施觀察、
    勒戒或強制戒治，已無法收其實效，即應依該條例第10條處
    罰（最高法院95年度第7次刑事庭會議決定可資參照）。查
    被告前因施用毒品案件，經本院以88年度毒聲字第199號裁
    定送觀察勒戒後，認無繼續施用毒品傾向，於88年2月12日
    釋放，並經臺灣嘉義地方法院檢察署檢察官於同日以88年度
    偵字第1265號為不起訴處分確定。又前因麻醉藥品管理條例
    、偽造貨幣案件，分別經本院、臺灣高等法院臺南分院，以
    86年度易字第240號、87年度上訴字第1312號，各判處有期
    徒刑6月、3年2月確定，2罪並經裁定應執行有期徒刑3年6月
    確定；因槍砲彈藥刀械管制條例等案件，經臺灣高等法院臺
    南分院以89年度上更一字第294號判處應執行有期徒刑1年2
    月，並經最高法院駁回上訴確定；因於89年間施用毒品之毒
    品危害防制條例案件，經本院以89年度簡字第658號判處有
    期徒刑5月確定；因槍砲彈藥刀械管制條例案件，經本院以
    90年度訴字第75號判處有期徒刑5月確定，並與上揭有期徒
    刑5月，經裁定應執行有期徒刑9月確定，上開數罪接續執行
    ，於92年11月28日假釋，於假釋期間，再因毒品危害防制條
    例等案件，分別經本院以94年度易字第301號、94年度嘉交
    簡字第625號，各判處有期徒刑6月、6月確定，2罪並經減刑
    裁定為應執行有期徒刑5月15日確定，而與上揭撤銷假釋之
    殘刑接續執行，於96年9月20日執行完畢，有臺灣高等法院
    被告前案紀錄表1份附卷可憑，是被告於觀察勒戒執行完畢
    釋放後，於5年內已再犯，並經依法追訴處罰，雖其本件再
    度施用毒品之時間，在經觀察勒戒執行完畢釋放5年以後，
    已不合於「5年後再犯」之規定，依上開決定，應依法追訴
    處罰甚明。本件事證明確，被告之犯行均堪予認定。
三、論罪科刑部分：
  (一)核被告所為，係犯毒品危害防制條例第10條第1項之施用第1
    級毒品罪，及同條例第10條第2項之施用第2級毒品罪。被告
    持有海洛因、甲基安非他命進而施用之，其持有之低度行為
    應為施用之高度行為所吸收，均不另論罪。被告犯罪事實欄
    一(一)以一施用毒品行為，同時施用海洛因、甲基安非他命，
    係一行為觸犯數罪名，為想像競合犯，應依刑法第55條規定
    從一重之施用第1級毒品罪論處。被告所犯上開施用第1級毒
    品罪2罪，犯意各別，行為互殊，應予分論併罰。被告受徒
    刑之執行完畢後，5年以內故意再犯本件有期徒刑以上之罪
    ，均為累犯，各應依刑法第47條第1項規定加重其刑。按刑
    法第62條所規定之自首，以對於未發覺之罪，向有偵查權之
    機關或公務員自承犯罪，進而接受裁判為要件；而具有修正
    前連續犯或牽連犯等裁判上1罪關係之犯罪，苟全部犯罪未
    被發覺前，行為人僅就其中一部分犯罪自首，仍生全部自首
    之效力（最高法院83年度台上字第3935號判決可資參照）。
    被告於97年12月24日13時50分許，因行跡可疑為警盤查，在
    未有偵查犯罪職權之公務員發覺前，當場供承施用海洛因，
    並提出其所有供施用毒品所用之海洛因10包扣案乙節，業據
    被告於本院審理時供述在卷（見本院卷第61頁），並有警詢
    筆錄、電話記錄表各1份附卷可憑（見警卷第1卷第3頁、本
    院卷第40頁），是被告對於未發覺之施用第1級毒品犯罪自
    首而接受裁判，係就想像競合犯具有裁判上1罪關係之一部
    分犯罪自首，仍生全部自首之效力，就犯罪事實欄一(一)之犯
    行，爰依刑法第62條前段規定減輕其刑，並先就累犯加重後
    減輕其刑。
  (二)爰審酌被告前因施用毒品犯行，經觀察勒戒執行完畢，猶不
    知藉機徹底戒除施用毒品之惡習，再次施用毒品，惟其施用
    毒品係自戕行為，及本件施用毒品之手段，其犯後坦承犯行
    態度良好等一切情狀，各量處如主文所示之刑，及定其應執
    行之刑，以示懲儆。扣案之海洛因10包、27包，海洛因驗餘
    淨重合計各為1.92公克、7.57公克，屬毒品危害防制條例所
    稱之第1級毒品，應依毒品危害防制條例第18條第1項前段之
    規定，宣告沒收銷燬之；扣案之上開毒品外包裝袋37個，係
    被告所有，用於包裹毒品，防其裸露、逸出、潮濕，便於持
    有藉以施用海洛因，係被告供犯罪所用之物，業據被告於本
    院審理時供承明確（見本院卷第59頁），爰依刑法第38條第
    1項第2款規定宣告沒收。扣於本院98年度訴字第452號案件
    之注射針筒5支、藥鏟1支、糖1包、夾鏈袋1袋（共計100個
    ）及食鹽水注射液1瓶，係被告所有供犯罪所用及供犯罪預
    備所用之物，並經被告於本院審理時供承屬實（見本院卷第
    59頁），爰均依刑法第38條第1項第2款宣告沒收。至98年1
    月23日扣案之磅秤1台、電話號碼紀錄紙、帳單各2張及行動
    電話1支（含0000000000號SIM卡1張），雖係被告所有，惟
    非供本件犯罪所用之物，已據被告於本院審理時供述在卷（
    見本院卷第59頁），是既無證據證明係被告供犯罪所用之物
    ，爰不併予諭知沒收。
據上論斷，應依刑事訴訟法第273條之1第1項、第299條第1項前
段，毒品危害防制條例第10條第1項、第2項、第18條第1項前段
，刑法第11條前段、第55條、第47條第1項、第62條前段、第51
條第5款、第38條第1項第2款，判決如主文。
本案經檢察官陳昱奉到庭執行職務。
中    華    民    國    98    年    5     月    27    日
                  刑事第二庭  法  官  卓春慧
以上正本證明與原本無異。
如不服本判決應於收受判決後10日內向本院提出上訴書狀，並應
敘述具體理由；其未敘述上訴理由者，應於上訴期間屆滿後20日
內向本院補提理由書（均須按他造當事人之人數附繕本）「切勿
逕送上級法院」。
中    華    民    國    98    年    5     月    27    日
                              書記官  李玫娜
附錄本案論罪科刑法條全文：
毒品危害防制條例第10條：
施用第一級毒品者，處6月以上5年以下有期徒刑。
施用第二級毒品者，處3年以下有期徒刑。


司法院資訊處製作；財團法人民間司法改革基金會備份。
